臺灣臺北地方法院民事判決
111年度訴字第172號
原      告  群益金鼎證券股份有限公司

法定代理人  王濬智
訴訟代理人  劉耀邦
被      告  沈金鑾
上列當事人間請求給付違約金等事件，經臺灣新北地方法院移送
前來（110年度訴字第2338號），本院於民國111年2月9日言詞辯
論終結，判決如下：
    主  文
被告應給付原告新臺幣參拾玖萬壹仟捌佰柒拾陸元，及其中新臺
幣壹拾萬壹仟捌佰陸拾陸元自民國一一○年六月二十三日起至清
償日止，按週年利率百分之五計算之利息。
原告其餘之訴駁回。
訴訟費用由被告負擔四分之一，餘由原告負擔。
本判決第一項得假執行，但被告如以新臺幣參拾玖萬壹仟捌佰柒
拾陸元為原告預供擔保，得免為假執行。 
    事實及理由
壹、程序方面：
    按言詞辯論期日，當事人之一造不到場者，除有民事訴訟法
    第386條所列之各款情形外，法院得依到場當事人之聲請，
    由其一造辯論而為判決，此觀民事訴訟法第385條第1項前段
    、第386條規定意旨即明。查本件被告經合法通知，未於言
    詞辯論期日到場，亦核無民事訴訟法第386條所列各款情形
    ，爰依原告之聲請，由其一造辯論而為判決。
貳、實體方面：
一、原告起訴主張：
  ㈠被告於民國109年11月10日向原告所屬士林分公司申請開立證
    券交易帳戶（帳號468309，下稱系爭帳戶），並簽立委託買
    賣證券受託契約（下稱系爭受託契約），嗣於110年1月7日
    又簽立有價證券當日沖銷風險預告書暨概括授權同意書等開
    戶文件，被告得以系爭帳戶之現股當日沖銷買賣證券方式委
    託原告進行交易。依系爭受託契約第1條約定，證券經紀商
    受託契約準則（下稱系爭準則）為本契約之一部分，另系爭
    準則第19條第1項規定，被告不按期履行交割代價或交割證
    券，即為違約，原告得以相當成交金額之百分之7為上限收
    取違約金。而被告於110年3月3日至同年月4日委託原告當日
    沖銷買賣「王品」股票4萬4,000股、「佳凌」股票2萬股、
    「敦泰」股票4萬股、「南電」股票2萬股，成交金額共計新
    臺幣（下同）1,933萬4,000元，依系爭準則第12條第1項約
    定，被告應於110年3月5日給付交割款10萬2,008元，然被告
    未按期履行，原告乃代為辦理交割手續，再以被告留置款14
    2元抵充後，被告尚欠交割款10萬1,866元，爰依系爭受託契
    約第11條第2項約定請求被告返還原告代墊之交割款10萬1,8
    66元，並依系爭準則第19條第1項規定請求被告給付按成交
    金額百分之7計算之違約金135萬3,380元。
  ㈡綜上所述，並聲明：
  1.被告應給付原告145萬5,246元，及其中10萬1,866元自支付
    命令繕本送達翌日起至清償日止，按週年利率百分之5計算
    之利息。
　2.訴訟費用由被告負擔。　
二、本件被告經合法通知，未於言詞辯論期日到場，僅提出民事
    支付命令異議狀表示對支付命令不服等語，而未提出準備書
    狀為任何聲明或陳述。 
三、經查：
　㈠本件原告主張被告於109年11月10日向原告所屬士林分公司申
    請開立系爭帳戶，並於110年3月3日至同年月4日委託原告當
    日沖銷買賣「王品」股票4萬4,000股、「佳凌」股票2萬股
    、「敦泰」股票4萬股、「南電」股票2萬股，成交金額共計
    1,933萬4,000元，然被告未如期給付交割款10萬2,008元，
    經原告代為辦理交割手續，並以被告留置款142元抵充後，
    被告尚欠交割款10萬1,866元等情，業據原告提出系爭受託
    契約、有價證券當日沖銷風險預告書暨概括授權同意書等開
    戶文件、違約交易申報書、存證信函等資料為證（見支付命
    令卷第13頁至第33頁、第37頁至第41頁），而被告已於相當
    時期受合法通知，就原告主張之事實，未提出準備書狀為任
    何聲明，或就具體內容加以陳述，僅表示對支付命令不服，
    卻未能提出業已支付上開積欠款項之證明，是堪信原告上開
    主張為真實。
  ㈡觀之系爭受託契約第11條前段、第2項約定：「委託人（即被
    告）不如期完成履行交付交割代價或交割證券時，即為違約
    ，本約當然終止，…」、「委託人違約時，貴證券經紀商（
    即原告）得了結買賣，並處分因委託買賣關係所收受委託人
    之財物，其處分所得代價與應付委託人之款項，於合併抵充
    委託人應償付上述應履行之債務及費用，及因委託買賣關係
    或終止契約所生損害賠償之債務與前項違約金後，如有剩餘
    ，應予發還，如尚有不足，得處分因其他委託買賣關係所收
    或應付委託人之財物扣抵取償，如仍有不足，得向委託人追
    償之。」（見支付命令卷第第19頁）。查本件被告未如期給
    付交割款，日前尚欠交割款10萬1,866元等情，已如前述，
    則原告依系爭受託契約上開約定請求被告返還積欠之交割款
    10萬1,866元，核屬有據。
　㈢又依系爭受託契約第1條約定：「證券交易所章程、營業細則
    、證券經紀商受託契約準則（即系爭準則）…，均為本契約
    之一部分，本契約簽訂後，上開法令章則、公告函釋等，如
    有修正者亦同。」（見支付命令卷第19頁）；另系爭準則第
    19條第1項規定：「委託人不按期履行交割代價或交割證券
    者，即為違約，受託證券經紀商應依本公司『證券經紀商申
    報委託人遲延交割及違約案件處理作業要點』規定申報違約
    ，並代辦交割手續，證券經紀商得以相當成交金額之百分之
    7為上限收取違約金；…」（見支付命令卷第35頁）。查被告
    未按期履行交割代價而違約，既已如前述，則原告即得依前
    開約定收取違約金。惟按約定之違約金額過高者，法院得減
    至相當之數額，民法第252條定有明文，故約定之違約金苟
    有過高情事，法院即得依此規定核減至相當之數額，並無應
    待至債權人請求給付後始得核減之限制。此項核減，法院得
    以職權為之，亦得由債務人訴請法院核減；至於當事人約定
    之違約金是否過高，須依一般客觀事實，社會經濟狀況，當
    事人所受損害情形及債務人如能依約履行時，債權人可享受
    之一切利益為衡量標準（最高法院79年度台上字第1612號、
    96年度台上字第107號裁判意旨參照）。本院審酌本件成交
    金額固為1,933萬4,000元，然被告遲延給付之交割款僅10萬
    2,008元，原告縱因被告遲延給付交割款，而代為墊付該交
    割款項，並需增加申報違約、撰寫書狀、開庭等成本支出，
    惟處理該等事務之費用均非鉅，當不至使原告大幅增加成本
    支出，然原告請求按成交金額百分之7計算之違約金即135萬
    3,380元，已超過原告代墊交割款之13倍有餘，實屬過高，
    應酌減為依相當成交金額百分之1.5計算之違約金即29萬10
    元（計算式：1,933萬4,000元×1.5%＝29萬10元），始為公允
    。
　㈣末按給付有確定期限者，債務人自期限屆滿時起，負遲延責
    任；給付無確定期限者，債務人於債權人得請求給付時，經
    其催告而未為給付，自受催告時起，負遲延責任；其經債權
    人起訴而送達訴狀，或依督促程序送達支付命令，或為其他
    相類之行為者，與催告有同一之效力；遲延之債務，以支付
    金錢為標的者，債權人得請求依法定利率計算之遲延利息；
    應付利息之債務，其利率未經約定，亦無法律可據者，週年
    利率為百分之5，民法第229條第1項、第2項、第233條第1項
    本文、第203條分別定有明文。查本件原告請求被告給付積
    欠之交割款，係以支付金錢為標的，而本件支付命令係於11
    0年6月22日送達被告，有臺灣新北地方法院送達證書在卷可
    稽（見支付命令卷第53頁），則原告請求被告自支付命令送
    達翌日即110年6月23日起至清償日止，按週年利率百分之5
    計算之利息，亦屬有據，應予准許。 　
四、綜上所述，本件原告依系爭受託契約第11條第2項約定、系
    爭準則第19條第1項規定，請求被告給付原告39萬1,876元（
    計算式：交割款10萬1,866元＋違約金29萬10元＝39萬1,876元
    ），及其中10萬1,866元自支付命令繕本送達翌日即110年6
    月23日起至清償日止，按週年利率百分之5計算之利息，為
    有理由，應予准許，逾此範圍所為之請求，則無理由，應予
    駁回。　
五、本判決所命給付之金額未逾50萬元，依民事訴訟法第389條
    第1項第5款規定，應依職權宣告假執行，另依職權酌定相當
    之擔保金額，宣告被告預供擔保後得免為假執行。 
六、本件事證已臻明確，原告其餘主張、陳述及所提之證據暨攻
    擊防禦方法，經本院斟酌後，核與本件判決結果不生影響，
    爰不一一論述，附此敘明。 
七、訴訟費用負擔之依據：民事訴訟法第79條。 　　　　　　
中　　華　　民　　國　　111 　年　　2 　　月　　18　　日
                  民事第五庭    法　官　王唯怡
以上正本係照原本作成。
如對本判決上訴，須於判決送達後20日內向本院提出上訴狀。如
委任律師提起上訴者，應一併繳納上訴審裁判費。
中　　華　　民　　國　　111 　年　　2 　　月　　18　　日
                                書記官  鞠云彬